臺灣臺中地方法院民事判決
                                     111年度訴字第1421號
原      告  李宏倩  
被      告  賴宜淋  
            楊文騫  


上列當事人間請求損害賠償事件，本院於民國111年8月24日言詞
辯論終結，判決如下：
    主    文
一、被告應連帶給付原告新臺幣30萬元，及被告乙○○自民國111
    年5月27日起、被告甲○○自民國111年5月21日起均至清償日
    止，按週年利率百分之5計算之利息。
二、原告其餘之訴駁回。
三、訴訟費用由被告連帶負擔8分之3，餘由原告負擔。
四、本判決原告勝訴部分得假執行。但被告如以新臺幣30萬元為
    原告預供擔保後，得免為假執行。
五、原告其餘假執行之聲請駁回。
    事實及理由
壹、原告主張：
    原告與被告甲○○於民國77年5月7日結婚，現婚姻關係仍存續
    中。原告與甲○○於110年10月7日參加「暉哥旅遊」屏東一日
    遊而認識該旅遊團導遊即被告乙○○，被告2人於該次旅遊過
    程中，不但在遊覽車上情歌對唱，且一路緊密相隨、頻頻拍
    攝親密照片曬恩愛，致原告承受同團遊客尷尬目光而備感難
    堪。此後，甲○○即熱中參加「暉哥旅遊」行程，幾乎每次均
    報名參加，且時常凌晨才返家、甚至徹夜不歸，經原告盤問
    ，甲○○稱去找乙○○，原告遂跟蹤甲○○，發現甲○○確實去找乙
    ○○，嗣原告發現被告2人自111年1月起在通訊軟體LINE上互
    稱對方老公、老婆，乙○○除有表示喜歡甲○○之性器官、她很
    爽等露骨言詞，且要求甲○○不要回家、每天換不同內褲讓原
    告生氣，並要甲○○不要回家吃飯、不要給原告錢，慢慢原告
    就會習慣。被告2人互動之親密程度，顯然逾越一般正常社
    交及朋友互動範圍，已非社會一般通念所能容忍，足以破壞
    原告婚姻共同生活之圓滿及幸福而情節重大，已侵害原告之
    配偶權，爰依共同侵權行為之法律關係，請求被告連帶賠償
    非財產上損害即精神慰撫金等語。並聲明：㈠被告應連帶給
    付原告新台幣（下同）80萬元，及自起訴狀繕本送達翌日起
    至清償日止，按週年利率百分之5計算之利息。㈡願供擔保，
    請准宣告假執行。
貳、被告抗辯：
  一、甲○○部分：
      原告於108年間自保險公司退休後生活無重心，伊請原告
      參加社區大學活動，原告稱無興趣，伊為讓原告身心愉快
      ，故邀請原告參加旅遊，所參加之旅遊都是團體旅遊，所
      有活動均屬公開活動，被告拍照時都有邀請原告一起拍照
      ，但均遭原告拒絕，被告所拍之合照均屬旅遊拍照留念，
      並無原告所稱親密、曬恩愛之照片，原告所稱各節均屬子
      虛烏有，是原告常常鎖門不讓伊回家，讓伊深夜流落街頭
      。原告提出之LINE通訊翻拍照片，是原告非法取得，侵害
      伊之隱私權，涉及妨害秘密，不得做為證據等語。
  二、乙○○部分：
      伊並非「暉哥旅遊」之導遊。伊是因為甲○○說要讓原告心
      情比較好，所以邀請原告與甲○○一起外出旅遊，伊與原告
      夫妻一起外出旅遊前後共6次，都是團體活動，拍照也都
      是很多人一起拍，也都有邀請原告一起拍照，但原告都以
      不喜歡拍照為由拒絕，伊跟原告夫妻一起外出旅遊都玩得
      很快樂，伊不知道原告為何告伊，伊認為原告夫妻間的感
      情問題不應該牽扯到伊。原告提出之LINE通訊內容，是伊
      與甲○○有時候會打哈哈開玩笑等語。
  三、並均聲明：
    ㈠原告之訴及假執行之聲請均駁回。
    ㈡如受不利判決，願供擔保免為假執行。
參、得心證之理由：
  一、原告主張其與甲○○於77年5月7日結婚，婚姻關係現仍存續
      中，及原告與甲○○於110年10月7日參加「暉哥旅遊」而認
      識乙○○時，乙○○即已知悉甲○○為原告之配偶等語，為被告
      所不爭執，且有戶籍謄本附卷可稽，自堪信為真正。
  二、原告主張被告2人有逾越男女普通朋友一般社交往來之不
      正常交往關係，共同侵害原告之配偶權，則為被告所否認
      ，並以前開情詞為辯。經查：　　　
    ㈠按民事訴訟之目的旨在解決紛爭，維持私法秩序之和平及
      確認並實現當事人間實體上之權利義務，為達此目的，有
      賴發現真實，與促進訴訟。惟為發現真實所採行之手段，
      仍應受諸如誠信原則、正當程序、憲法權利保障及預防理
      論等法理制約。又民事訴訟之目的與刑事訴訟之目的不同
      ，民事訴訟法並未如刑事訴訟法對證據能力設有規定，就
      違法收集之證據，在民事訴訟法上究竟有無證據能力？尚
      乏明文規範，自應權衡民事訴訟之目的及上述法理，從發
      現真實與促進訴訟之必要性、違法取得證據所侵害法益之
      輕重、及防止誘發違法收集證據之利益（即預防理論）等
      加以衡量，非可一概否認其證據能力。苟欲否定其證據能
      力，自須以該違法收集之證據，係以限制他人精神或身體
      自由等侵害人格權之方法、顯著違反社會道德之手段、嚴
      重侵害社會法益或所違背之法規旨在保護重大法益或該違
      背行為之態樣違反公序良俗者，始足當之（最高法院104
      年度台上字第1455號判決意旨參照）。又衡諸現實狀況，
      妨害婚姻之行為多以隱密方式為之，被害人舉證不易，若
      未能具體指出蒐證有何重大瑕疵，基於發現真實，尚難逕
      以欠缺證據能力排除證據之適用。甲○○固辯稱：原告未經
      同意偷拍伊手機之內容，侵害伊之隱私權，原告非法取得
      伊手機內之LINE對話內容（即本院卷第101至175頁之翻拍
      照片）不得作為證據等語。然姑不論甲○○並未舉證證明原
      告係未經其同意取用其手機內容，已難認定原告取得上開
      證據之方法，有何重大瑕疵或有何嚴重侵害何孟嘉權利之
      情事。況縱認原告取得上開證據事前未獲甲○○同意，然核
      其取得上開證據之方式，並無證據證明涉及強暴、脅迫，
      則其侵害手段應與必要性原則無違，且原告獲得不法證據
      之訴訟法價值，顯較諸甲○○之隱私權法益更值維護。是揆
      諸上開說明，本院認為縱使原告係未經甲○○同意即翻拍甲
      ○○之手機通訊內容，其目的、手段均符合比例原則，基於
      發現真實之必要，應得採為證據，甲○○上開所辯不足為採
      ，應先敘明。
　　㈡次按因故意或過失，不法侵害他人之權利者，負損害賠償
      責任；數人共同不法侵害他人之權利者，連帶負損害賠償
      責任；不法侵害他人之身體、健康、名譽、自由、信用、
      隱私、貞操，或不法侵害其他人格法益而情節重大者，被
      害人雖非財產上之損害，亦得請求賠償相當之金額；此項
      規定，於不法侵害他人基於父、母、子、女或配偶關係之
      身分法益而情節重大者，準用之，民法第184條第1項前段
      、第185條第1項前段及第195條第1項、第3項分別定有明
      文。婚姻係以配偶之共同生活為其目的，配偶應互相協力
      保持其共同生活之圓滿安全及幸福，而配偶互守誠實，係
      為確保其共同生活之圓滿安全及幸福之必要條件，故應解
      為配偶因婚姻契約而互負誠實之義務，配偶之一方行為不
      誠實，破壞共同生活之圓滿安全及幸福者，即為違反因婚
      姻契約之義務而侵害他方之權利（最高法院55年度台上字
      第2053號判決意旨參照）。又侵害配偶權之行為，並不以
      通姦行為為限，倘配偶任一方與他人間存有逾越結交普通
      朋友等一般社交行為之不正常往來，其行為已逾社會一般
      通念所能容忍之範圍，已達破壞婚姻共同生活之圓滿安全
      及幸福之程度，即足當之。原告主張被告2人有逾越男女
      普通朋友一般社交往來之不正常交往關係，業據其提出被
      告2人間之LINE對話截圖照片為證（見本院卷第101至175
      頁），核諸卷附LINE對話截圖照片所示被告2人於111年2
      月間之對話，被告2人於LINE通訊中不但互以「老公」、
      「老婆」或「親愛的」稱呼對方，並有相互表示「愛你」
      及關懷、叮嚀日常生活細節之言詞，且於通訊內容中，被
      告2人間更有涉及性器官及性行為之露骨言詞，諸如：乙○
      ○對甲○○所稱「感謝老婆您的貼心」回以「就是要給老公
      爽我也爽」、「你的鳥我喜歡」，甲○○回以「喔！大感謝
      喔親愛的」，乙○○再回以「看硬起來又大隻我真的好喜歡
      」，甲○○回稱「喔！」、「感謝老婆」、「都是您給鼓麗
      （勵之誤）」，乙○○又回「做愛起來真的很爽」、「二人
      很黏」，甲○○則回稱「我麻是」、「超享受的」，乙○○復
      對甲○○所稱「超享受的」回以「明晚就可以做到很爽」等
      ，由被告2人間上開露骨之通話內容，足見被告2人間之交
      往顯有逾越結交普通朋友等一般社交行為之不正常往來，
      已逾社會一般通念所能容忍之範圍，且其情節已達足以破
      壞婚姻共同生活之圓滿安全及幸福之程度。乙○○雖辯稱上
      開LINE對話內容是伊與甲○○打哈哈開玩笑云云，然被告2
      人上開言詞尺度，顯然已逾越一般人可接受之開玩笑尺度
      ，如非具親密關係之人而為上開言詞，必難為對方所接受
      ，乙○○上揭所辯，要不足採。基上，被告2人既有逾越社
      會一般通念所能容忍之不正常往來，且其情節已達足以破
      壞原告婚姻共同生活之圓滿安全及幸福之程度，則原告主
      張被告共同侵害其配偶權，洵堪採憑。從而，原告依上開
      規定，請求被告連帶賠償非財產上損害即精神慰撫金，於
      法即屬有據。
    ㈢再按法院對於精神慰撫金之量定，應斟酌雙方之身分地位
      、資力與加害之程度及其他各種情形核定相當之數額。其
      金額是否相當，自應依實際加害情形與被害人所受之痛苦
      及雙方之身分、地位、經濟狀況等關係決定之（最高法院
      76年度台上字第1908號、85年度台上字第460號判決意旨
      參照）。經衡酌兩造稅務電子閘門財產所得調件明細表所
      示之財產及收入狀況（見限制閱覽卷），及原告自述學歷
      為大學畢業，業已退休，每月退休金及房租收入共約2萬5
      000元；甲○○自述學歷為中台醫專畢業，前擔任醫檢師，
      退休後再至醫院擔任司機，月薪約2萬8000元；乙○○自述
      學歷為國中畢業，家管無固定收入，由成年子女扶養等情
      （見卷第38頁），並審酌被告2人為成年人，應具成熟思
      慮及判斷是非對錯之能力，卻仍為上開侵害原告配偶權之
      行為，破壞原告婚姻生活之圓滿，對原告造成之精神上痛
      苦難謂輕微等一切情狀，認原告請求被告2人連帶賠償非
      財產上損害之慰撫金80萬元過高，應以30萬元為適當。
　三、末按給付無確定期限者，債務人於債權人得請求給付時，
      經其催告而未為給付，自受催告時起，負遲延責任。其經
      債權人起訴而送達訴狀，或依督促程序送達支付命令，或
      為其他相類之行為者，與催告有同一之效力；遲延之債務
      ，以支付金錢為標的者，債權人得請求依法定利率計算之
      遲延利息；應付利息之債務，其利率未經約定，亦無法律
      可據者，週年利率為5％，民法第229條第2項、第233條第1
      項前段及第203條定有明文。本件原告對被告之侵權行為
      損害賠償債權，為無確定期限之給付，是依前開規定，應
      自原告催告請求被告負損害賠償責任即起訴狀繕本送達被
      告之翌日起算遲延利息。查本件起訴狀繕本於111年5月20
      日送達甲○○、於111年5月26日送達乙○○，有送達證書附卷
      可稽（見本院卷第11、15頁）。揆諸前揭說明，原告就被
      告2人應負連帶賠償責任之上揭給付，請求甲○○自111年5
      月21日起、乙○○自111年5月27日起，均至清償日止，按週
      年利率5％計算之利息，自屬有據。
  四、綜上所述，原告依民法第184條第1項前段、第185條第1項
      、第195條第3項準用第1項前段規定，請求被告連帶給付3
      0萬元，及乙○○自111年5月27日起、甲○○自111年5月21日
      起，均至清償日止之法定遲延利息，為有理由，應予准許
      。至原告逾上開範圍之請求，為無理由，應予駁回。
  五、本件原告勝訴部分，所命給付之金額未逾50萬元，依民事
      訴訟法第389條第1項第5款規定，應依職權宣告假執行。
      被告陳明願供擔保免為假執行，於法核無不合，爰依同法
      第392條第2項規定，酌定相當擔保金額准許之。至原告敗
      訴部分，其假執行之聲請即失所附麗，應併予駁回。
  六、本件判決之結果已臻明確，兩造其餘攻擊防禦方法，經審
      酌均於判決結果不生影響，毋庸一一贅述，附此敘明。
肆、訴訟費用負擔之依據：民事訴訟法第79條、第85條第2項。
中　　華　　民　　國　　111 　年　　9 　　月　　16　　日
                  民事第二庭    法  官 呂麗玉
正本係依原本製作。
如對本判決上訴，須於判決送達後20日內向本院提出上訴狀，如
中　　華　　民　　國　　111 　年　　9 　　月　　19　　日
                                書記官  巫偉凱